【裁判字號】    99,訴,566
【裁判日期】    991214
【裁判案由】    違反槍砲彈藥刀械管制條例
【裁判全文】
臺灣桃園地方法院刑事判決               99年度訴字第566號
公  訴  人  臺灣桃園地方法院檢察署檢察官
被      告  藍慶芳
指定辯護人  李宏文律師
上列被告因違反槍砲彈藥刀械管制條例案件，經檢察官提起公訴
（99年度偵字第4788號），本院判決如下：
    主  文
藍慶芳未經許可，製造可發射子彈具有殺傷力之改造手槍，處有
期徒刑肆年貳月，併科罰金新臺幣貳拾肆萬元，罰金如易服勞役
，以新臺幣壹仟元折算壹日，扣案之仿BERETTA 廠M9型半自動手
槍換裝土造金屬槍管可發射子彈具有殺傷力之改造手槍壹枝（槍
枝管制編號：0000000000號，含彈匣1 個）及未扣案之黑色肩背
包壹只均沒收。
    事  實
一、藍慶芳前因恐嚇案件，於96年11月29日經臺灣嘉義地方法院
    以96年度易字第648 號判決判處有期徒刑1 年6 月，其不服
    提起上訴，於97年1 月24日經臺灣高等法院臺南分院以97年
    度上易字第33號判決駁回上訴確定；又因違反毒品危害防制
    條例案件，於97年10月15日經臺灣臺東地方法院以97年度簡
    字第37號判決判處有期徒刑3 月，於97年11月3 日確定，經
    接續執行前開2 罪，於97年5 月2 日入監執行，於98年6 月
    8 日縮短刑期假釋出監。藍慶芳明知槍枝之主要組成零件，
    係槍砲彈藥刀械管制條例列管之違禁物，非經主管機關許可
    ，不得寄藏，前於民國97年5 月2 日入監執行前某日，已基
    於寄藏槍枝之主要組成零件之犯意，受某真實姓名年籍不詳
    綽號綽號「阿鴻」寄託，允諾保管土造槍枝槍管1 枝，以及
    不具殺傷力之金屬彈殼組合直徑8.9 ±0.5MM 金屬彈頭而成
    之非制式子彈3 顆、非制式子彈1 顆、另嗣經擊發之非制式
    子彈1 顆（即扣案之非制式子彈彈殼1 顆），而自斯時起，
    未經許可持有屬槍枝主要組成零件之土造金屬槍管，詎藍慶
    芳仍不知悔改，明知可發射子彈具有殺傷力之改造手槍為槍
    砲彈藥刀械管制條例所管制之物品，未經主管機關許可不得
    製造，竟而基於製造可發射子彈具有殺傷力之改造手槍之犯
    意，於98年6 月8 日假釋出監後之6 月間某日，在桃園縣桃
    園市桃園火車站附近某道具槍店，以新臺幣（下同）1 萬
    3,000 元之價格，購得道具槍1 把後，隨於同年7 月中旬某
    日，在桃園縣觀音鄉○○村○ 鄰○○街162 號住處內，將道
    具槍槍管換裝其持有之前揭土造金屬槍管，以此換裝土造金
    屬槍管之方式，製造仿BERETTA 廠M9型半自動手槍換裝土造
    金屬槍管可發射子彈具殺傷力之改造手槍1 枝（槍枝管制編
    號：0000000000號，含彈匣1 個），完成後即持有之，且曾
    在桃園縣觀音鄉○○村○ 鄰○○街162 號住處3 樓的樓梯間
    ，將前揭槍枝裝填非制式子彈1 顆試射擊發之（試射結果動
    能不明，不能認該顆子彈具殺傷力）。嗣藍慶芳另因涉毒品
    案件，於99年1 月22日經臺灣臺東地方法院檢察署以98 年
    度執更字第936 號發布通緝，於99年1 月26日下午6 時許，
    為桃園縣政府警察局大園分局觀音分駐所警員葉峻銘在桃園
    縣觀音鄉草漯村草漯230 號前依法逮捕，經警實施附帶搜索
    ，當場自其隨身攜帶之黑色肩背包內扣得前揭具殺傷力之改
    造手槍1 枝、不具殺傷力之金屬彈殼組合直徑8.9 ±0.5MM
    金屬彈頭而成之非制式子彈3 顆、非制式子彈1 顆、非制式
    子彈彈殼1 顆等物，復於警未發覺其製造可發射子彈具有殺
    傷力之改造手槍之犯情前，旋向警坦承斯舉，而悉上情，其
    後復受本院之裁判。
二、案經桃園縣政府警察局大園分局移送臺灣桃園地方法院檢察
    署檢察官偵查起訴。
    理  由
一、證據能力：按被告以外之人於審判外之言詞或書面陳述，除
    法律有規定者外，不得作為證據。惟被告以外之人於審判外
    之陳述，經當事人於審判程序同意作為證據，法院審酌該言
    詞陳述或書面陳述作成時之情況，認為適當者，亦得為證據
    。當事人、代理人或辯護人於法院調查證據時，知有第159
    條第1 項不得為證據之情形，而未於言詞辯論終結前聲明異
    議者，視為有前項之同意，刑事訴訟法第159 條第1 項、第
    159 條之5 第1 項、第2 項分別定有明文。查卷附據以認定
    被告犯罪事實有無之屬傳聞證據之證據能力，當事人及辯護
    人於本院審判中均同意作為證據，本院審酌各該證據查無有
    何違反法定程序取得之情形，亦無顯有不可信與不得作為證
    據等情，故認為適當，是均為有證據能力，合先敘明。
二、訊據被告固坦承前開事實，然矢口否認有何製造可發射子彈
    具有殺傷力之改造手槍犯行，辯稱：我將道具槍換裝土造金
    屬槍管，只有改造，這樣也算製造嗎？當初我有試射1 發，
    有擊發，但彈頭卡在槍管裡面，子彈打不出去，如果我帶的
    手槍無法將我帶的子彈打出去，該改造手槍就不具殺傷力云
    云。查前開犯罪事實，業據被告於警詢時自承：99年1 月26
    日18時許，我在桃園縣觀音鄉草漯村草漯230 號前為警查獲
    ，警員在現場所查獲之改造（土製）槍械成品（型號）1 把
    、子彈4 發、空彈殼1 發等物是我自己所有的，因為我好奇
    才持有槍械的，警方所查獲之改造槍械是我從道具槍店購買
    的，是我在桃園市或車站附近的道具槍店購得，槍管及5 發
    子彈是我堂弟藍清湧綽號叫「阿鴻」的人留下來的，他自己
    說是我堂弟藍清湧要的，叫我先幫他保管，結果我因案入監
    後，直至98年6 月底出獄後，我才又去翻找該批子彈及槍管
    ，發現該批子彈及槍管還在，所以我就自己去買道具槍，將
    道具槍的槍管更換後隨身攜帶該槍械，槍、彈我是因為好奇
    才會帶在身邊，我有試射1 發（查獲之空彈殼），我是在桃
    園縣觀音鄉○○村○ 鄰○○街162 號3 樓的樓梯間試射，我
    是自己去購買道具槍，在家中更換他人寄放之槍管的，我花
    了13,000元購買道具槍的等語（偵查卷第8 頁至第10頁）；
    及於偵查中自承：槍枝是我之前被關時，槍管我弟弟朋友拿
    來的，我於98年6 月出獄後，去買道具槍改裝成的，子彈是
    我弟弟朋友一起拿來的，我是在我這次關出來後於7 月中改
    造的，地點是在我觀音鄉○○村○○街162 號的住處改裝，
    我有試射過1 發等語（偵查卷第42頁）；及於訊問時供承：
    我有在98年6 月的時候到桃園火車站附近的槍枝模型店買玩
    具手槍，之後我將槍管換成是通的槍管，改造子彈及改造手
    槍之貫通槍管是一個朋友「阿鴻」留下來的等語（本院卷第
    36 頁 背面），另有搜索扣押筆錄、扣押物品目錄表、查獲
    現場照片、扣案之改造手槍1 枝、非制式子彈4 顆及非制式
    子彈彈殼1 顆可證，且扣案之改造槍枝、子彈及彈殼等物經
    送鑑定結果，認送鑑手槍1 枝（槍枝管制編號：0000000000
    號，含彈匣1 個），認係改造手槍，由仿BERETTA 廠M9型半
    自動手槍製造之槍枝，換裝土造金屬槍管而成，擊發功能正
    常，可供擊發適用子彈使用，認具殺傷力；送鑑子彈4 顆其
    中3顆 均係非制式子彈，由金屬彈殼組合直徑8.9 ±0.5MM
    金屬彈頭而成，採樣1 顆試射，雖可擊發，惟發射動能不足
    ，認不具殺傷力，再採樣2 顆試射：1 顆雖可擊發，惟發射
    動能不足，認不具殺傷力、1 顆無法擊發，認不具殺傷力；
    另1 顆彈頭與彈殼分離，認分係非制式金屬彈頭與非制式金
    屬彈殼；送鑑彈殼1 顆認係非制式子彈，由金屬彈殼以膠狀
    物封口而成，經試射，無法擊發，認不具殺傷力之事實，有
    內政部警政署刑事警察局分別於99年2 月25日刑鑑字第
    0990015081號鑑定書、於99年11月19日刑鑑字第0990148973
    號函各1 份在卷可稽（偵查卷第48頁與該頁背面、本院卷第
    93頁至第94頁背面），是扣案改造手槍1 支確係有殺傷力、
    非制式子彈4 顆及彈殼1 顆係非有殺傷力無誤。是以，前開
    補強證據已足資擔保被告於本院審理中所為之任意性自白具
    有相當程度之真實性，而得確信被告前述自白之犯罪事實確
    屬真實，從而，依刑事訴訟法第156 條第1 項及同條第2 項
    規定，自得依被告前述自白及該補強證據，認定被告確實有
    未經許可，製造可發射子彈具有殺傷力之槍枝犯行。其次，
    被告雖以前開情詞置辯，然查於本院審理時經質之：「（你
    不認為換裝槍管構成製造？）是」，「（為什麼你不認為換
    裝槍管構成製造？）製造至少要有工具，如果起訴我改造的
    話就有」，「（通稱的改造在法律定義就是製造，因為製造
    具有創設性，將原本不具殺傷力的槍枝變成具有殺傷力，而
    改造的情況也是這樣，所以改造也就是製造，你瞭解嗎？）
    是」，「（你的行為照我剛剛的解釋是不是屬於法律上的製
    造？）…未答」等語（本院卷第99頁），始似承其所犯罪名
    。次就被告辯稱該改造槍枝經其試射雖擊發然彈頭卡在槍管
    ，子彈打不出去，是不具殺傷力一節，然經本院再送鑑定，
    結果認扣案槍枝1 枝（槍枝管制編號：0000000000號），其
    土造金屬槍管內部暢通且未發現明顯突起，足供適用子彈（
    即裝填適當底火、火藥及金屬彈頭（丸）等，使成為適合前
    揭槍枝擊發之情形）之彈頭（丸）通過之事實，有內政部警
    政署刑事警察局前揭函文在卷可稽，參以該改造手槍係經該
    局採以國內外槍彈鑑定領域共同認可之性能檢測法鑑定完畢
    ，認具殺傷力，考量正確、合法及安全等原則，亦據該函文
    述明詳確，再以該改造手槍經本院當庭拆卸檢視槍管結果，
    內徑是圓形，直徑前後相同，中間並無任何突起狀況，亦有
    本院審判筆錄在卷足參（本院卷第99頁），核與鑑定結論相
    吻合，考以鑑定人所採用之檢視法與性能檢測法之鑑定方法
    及鑑定之推論，與一般事理相符，並無不合之處，且查扣案
    改造槍枝之鑑定係由負責鑑定之專業人員，憑其智識、經驗
    ，就槍枝結構等判斷其具殺傷力，鑑定結果並無不盡或不實
    之情形。是認前揭鑑定意見至堪採信。至本院雖勘驗該改造
    手槍，過程將扣案子彈彈頭從槍管底部放入，彈頭會塞在槍
    管中間，經拿竹筷從槍管底部推動塞在槍管中間之彈頭，無
    法將彈頭從槍管之槍口推出，塞在裡面之情況，亦有審判筆
    錄可證，與被告所述情狀大致相同，然以非制式槍枝之適用
    子彈均需量身訂製，有前揭函文後附鑑定說明足參（本院卷
    第95頁背面），是前情無非係因該改造手槍因裝填不適合之
    彈頭，兩不相合使然，並不妨該改造手槍經裝填適用子彈（
    丸）後係足供適用子彈（丸）通過而具有殺傷力之事實。況
    槍枝具殺傷力判斷，係關涉機械作用是否良好足以撞針打擊
    子彈底火之方式將子彈擊發投射，與持有者是否攜帶子彈或
    者所攜子彈適合與否無涉，附此敘明。從而，被告所辯洵無
    可取。末被告查獲過程及於警未發覺其製造可發射子彈具有
    殺傷力之改造手槍犯情前，即向警坦認斯舉之事實，亦據證
    人即查獲警員葉峻銘於本院審理時述明，並明確證稱：「（
    在筆錄中被告提到這把槍是他去買道具槍之後再換裝阿鴻的
    人所留下來的槍管改造的，這部分在被告說出來之前，你們
    有任何線索或證據可以認定被告有改換槍管的犯罪行為嗎？
    ）沒有，都是他自己說的」等語（本院卷第66頁背面至第68
    頁）。按對於未發覺之罪自首而受裁判者，得減輕其刑。但
    有特別規定者，依其規定，刑法第62條定有明文。又有罪之
    判決，對於行為人是否構成自首之疑義，攸關刑罰減輕規定
    之適用，自應詳予認定，並記載於理由內，觀之刑事訴訟法
    第310 條第4 款規定即明。本件關於原判決所認定上訴人之
    意圖販賣而持有第二級毒品ＭＤＭＡ、第三級毒品愷他命及
    販賣第三級毒品愷他命等事實，卷查似非員警根據線報查悉
    或現場發覺上訴人有何意圖販賣或兜售行為，員警所發覺者
    ，僅上訴人攜有毒品之事實而已，所謂意圖販賣第二級毒品
    ＭＤＭＡ或販賣第三級毒品愷他命等事實，均係上訴人於犯
    罪被發覺前所供認，則其情形是否構成自首，非無疑義（最
    高法院98年度台上字第1673號判決意旨參照），準此，行為
    人僅經偵查機關查獲低度行為，於高度行為未經發覺前對於
    高度行為自白之，非無自首規定適用餘地。查被告在警詢中
    坦承該改造槍枝係其自行換裝土造金屬槍管之犯行前，承辦
    員警僅查獲被告持有可發射子彈具有殺傷力槍枝犯行，尚非
    有確切根據認定被告係製造可發射子彈具有殺傷力槍枝之犯
    罪嫌疑人，係被告坦承之始有確切根據，被告自白此部分高
    度犯行仍構成係對於「未發覺之罪」而自首，其後復受本院
    裁判，要屬自首情狀無誤。綜上所述，被告犯行及查獲並自
    首之事實均堪以認定，應依法論科。
三、槍砲彈藥刀械管制條例第8 條第1 項製造可發射子彈具有殺
    傷力之槍枝罪之所謂「製造」，除初製者外，固尚包括改造
    在內；凡將原不具有殺傷力之槍枝予以加工，致改變其原有
    性能、屬性，使成為可發射子彈具有殺傷力之槍枝即屬之（
    最高法院98年台上字第2857號判決意旨足供參照）。核被告
    所為，係犯槍砲彈藥刀械管制條例第8 條第1 項之未經許可
    製造可發射子彈具有殺傷力之改造手槍罪。起訴書引用法條
    固僅論及被告未經許可持有可發射子彈具有殺傷力之改造手
    槍之罪，然業經到庭實行公訴檢察官更正為未經許可製造可
    發射子彈具有殺傷力之改造手槍罪，核無不合。被告製造前
    未經許可寄藏屬於槍枝主要組成零件之土造金屬槍管及製造
    後持有可發射子彈具有殺傷力之改造手槍，均係低度行為，
    應為製造可發射子彈具有殺傷力之改造手槍罪之高度行為吸
    收，不另論罪。公訴意旨雖未就被告未經許可寄藏槍枝主要
    組成零件提起公訴，然此部分與起訴犯行具有吸收犯實質上
    一罪之關係，是為起訴效力所及，應並予審究。被告對於未
    發覺之罪自首而受裁判者，依刑法第62條前段之規定，減輕
    其刑。辯護人雖為被告辯稱：被告所犯持有具殺傷力改造手
    槍犯行，未作犯罪之用，於偵查及本院審理時均已自白認罪
    ，客觀上足以引起一般同情，有科以最低度刑仍嫌過重之情
    ，請依刑法第59條之規定予以酌減。然按刑法第59條之酌量
    減輕其刑，必犯罪之情狀顯可憫恕，認科以最低度刑仍嫌過
    重者，始有其適用。至於同法第57條規定，科刑時應以行為
    人之責任為基礎，並審酌一切情狀，尤應注意該條所列10款
    事項，為科刑重輕之標準，則為在法定刑內量刑輕重之依據
    。所謂「犯罪之情狀」與「一切情狀」，兩者固非有截然不
    同之領域，於裁判上酌量減輕其刑時，雖亦應就犯罪一切情
    形予以考量，但仍應審酌其犯罪情狀有無「顯可憫恕」之事
    由。故適用刑法第59條酌量減輕其刑時，雖不排除審酌同法
    第57條所列舉10款之事由，惟其程度必須達於犯罪之情狀「
    顯可憫恕」者，始可予以酌減（最高法院98年度台上字第54
    54號判決意旨參照）。辯護意旨以被告遭查獲後於偵查及本
    院審理時自白認罪為據，然其於警詢時自首情狀，亦業經依
    刑法第62條前段規定，減輕其刑如前，苟依刑法第59條之規
    定減輕其刑而遞減輕之，基此相同減輕其刑事由，顯將形成
    重複評價，甚而被告因之過度享受減輕其刑利益之情，形成
    酌減寬典例外之門開啟浮濫之情，實非允洽，此外，本院亦
    查無其他證據得以證明被告犯行情狀有何其他事由足以達情
    堪憫恕之處，是以，實不能依辯護人所請，更予被告刑法第
    59條規定之酌減其刑之利益，附此敘明。爰審酌被告雖於警
    詢至本院訊問時坦認犯行事實，然甫行於98年6 月8 日假釋
    出監，即行於7 月中旬某日非法製造完成具有殺傷力之改造
    槍枝1 枝而再犯本件犯行，猶見其漠視法令之處，其所製造
    之具有殺傷力之改造槍枝，本屬高度危險物品，隨身攜行更
    對社會治安及往來之不特定人或多數人身體、生命安全潛藏
    之危害甚鉅，酌以其前亦有如事實欄所示之恐嚇犯行前科，
    業經判決判處有期徒刑1 年6 月確定，素行不佳，兼衡其犯
    罪動機、目的、手段等一切情狀，量處如主文所示之刑，復
    就宣告之罰金刑諭知易服勞役之折算標準。扣案之具殺傷力
    改造槍枝1 枝，係屬違禁物，應依刑法第38條第1 項第1款
    規定宣告沒收；扣案之非制式子彈4 顆及彈殼1 顆經鑑定結
    果均非有殺傷力，業如前述，不得沒收。被告用以盛裝、攜
    帶該改造手槍之黑色肩背包1 個，屬被告所有，且未經扣案
    ，業據被告供承在卷（本院卷第68頁背面），係供被告製造
    完成該具殺傷力改造手槍後持之攜行之物，是依刑法第38
    條第1 項第2 款規定，宣告沒收。
據上論斷，應依刑事訴訟法第299 條第1 項前段，槍砲彈藥刀械
管制條例第8 條第1 項，刑法第11條前段、第62條前段、第42條
第3 項、第38條第1 項第1 款、第2 款，判決如主文。
本案經檢察官馮美珊到庭執行職務。
中    華    民    國    99    年    12    月    14    日
                  刑事第十一庭  審判長法  官  蔡榮澤
                                      法  官  林蕙芳
                                      法  官  吳宗航
以上正本證明與原本無異。
如不服本判決應於收受判決後10日內向本院提出上訴書狀，並應
敘述具體理由。其未敘述上訴理由者，應於上訴期間屆滿後20日
內向本院補提理由書(均須按他造當事人之人數附繕本)「切勿逕
送上級法院」。
                                      書記官  鄭乃甄
中    華    民    國    99    年    12    月    15    日
附錄論罪科刑之法條：
槍砲彈藥刀械管制條例第8條第1項
未經許可，製造、販賣或運輸鋼筆槍、瓦斯槍、麻醉槍、獵槍、
空氣槍或第4 條第1 項第1 款所定其他可發射金屬或子彈具有殺
傷力之各式槍砲者，處無期徒刑或5 年以上有期徒刑，併科新臺
幣1千萬元以下罰金。

司法院資訊處製作；財團法人民間司法改革基金會備份。
